臺灣高雄地方法院民事判決　　　　　　 93年度簡上字第313號
上　訴　人　乙○○
被上訴人　　甲○○
　　　　　　　　　　　　九號三樓
訴訟代理人　丙○○
　　　　　　　　　　　　號十樓
上當事人間請求給付票款事件，上訴人對於中華民國93年9 月30
日本院岡山簡易庭93年度岡簡字第353 號第一審判決提起上訴，
經本院於民國94年3 月31日言詞辯論終結，判決如下：
    主  文
上訴駁回。
第二審訴訟費用由上訴人負擔。
    事實及理由
一、被上訴人起訴主張：緣訴外人方鳳珠於民國93年初向被上訴
    人借貸金錢，並交付付款人均為彌陀鄉農會，如附表所示面
    額共新台幣（下同）1,400,000 元之支票3 紙（各支票之票
    面金額、票據號碼、發票日及提示日等均詳如附表所示，下
    稱系爭支票）。惟被上訴人於支票發票日屆至提示後，均因
    存款不足而遭退票。為此，依票據法律關係，請求上訴人給
    付如主文第一項所示之金額及利息等語。
二、上訴人則以：上訴人並未在系爭支票上簽名，故不應負票據
    責任。又系爭支票中之FA0000000 、FA0000000 號支票經塗
    改發票日又重新用印，而所使用之印文與被告支票印鑑章不
    符，顯有印章遭盜刻情形，而被上訴人在此情形下仍予以收
    受，顯係與方鳳珠、楊豐澤共謀，何況伊已對方、楊2 人提
    出偽造有價證券之刑事告訴，被上訴人顯然並非善意持有系
    爭支票之人；另外，被上訴人並未依票據法第130 條第1項
    規定之期限內提示，致方鳳珠得以在此期間內脫產完畢，造
    成被告受有無法向其追償之損害，故應依同法第134 條之規
    定負損害賠償責任等語，資為抗辯。
三、經原審為上訴人敗訴之判決後，上訴人提起上訴，並於本院
    聲明：(一)原判決廢棄。(二)右廢棄部份，被上訴人在第一審之
    訴及假執行之聲請均駁回。(三)第一審及第二審訴訟費用均由
    被上訴人負擔。
四、被上訴人主張之前開事實，業據提出如附表所示之系爭支票
    3 紙，上訴人則以前揭情詞置辯，故本件之爭點應為：(一)上
    訴人並未在簽名是否應負票據責任？(二)被上訴人是否善意取
    得系爭票據而得依票據文義行使權利？(三)系爭支票所載發票
    日遭塗改上所蓋之印文與發票人欄不符是影響系爭票據之效
    力？查：
  (一)按在票據上簽名者，依票上所載文義負責，票據上之簽名，
    得以蓋章代之，票據法第5條第1項及第6 條分別定有明文。
    查上訴人主張系爭支票係上訴人先於發票人處蓋用印鑑後，
    交予證人丁○○後，再由丁○○交予方鳳珠、楊豐澤夫婦，
    嗣方鳳珠在支票上背書，持向被上訴人借款之事實（見本件
    卷94年1 月6 日準備程序筆錄），為兩造所不爭執，核與證
    人丁○○具結證詞相符，並有系爭支票三紙及退票理由單各
    三紙在卷可稽，自堪予認定。因此，上訴人既於系爭支票上
    發票人欄蓋用印鑑後交付他人使用，依前開票據法第5 及6
    條規定，蓋章自與簽名有相同之效力，故上訴人辯稱未於系
    爭支票上簽名故毋庸負擔票據責任云云，顯屬無據。
  (二)次按，執票人善意取得已具備本法規定應記載事項之票據者
    ，得依票據文義行使權利，票據債務人不得以票據原係欠缺
    應記載事項為理由，對於執票人主張票據無效；而票據之偽
    造或票據上簽名之偽造，不影響於真正簽名之效力，票據法
    第11條第2 項及第15條分明定有明文。基此，雖然系爭票據
    號碼為FA0000000 、FA0000000 號之支票二紙，其上發票日
    期塗改處之印文與發票人處之印文有所不符，尚難憑此即遽
    認該塗改處上之印文即屬偽造，縱使該塗改處確實蓋用偽造
    上訴人之印文，然上訴人自認發票人處之印章為真正，揆諸
    前揭票據法規定，自不影響上訴人應負發票人之責任。再者
    ，雖然系爭FA0000000 、FA0000000 號支票上發票日塗改處
    之印文與發票人欄之印文並不相符，然亦無法憑此即推論被
    上訴人較易發現，故與方鳳珠、楊豐澤二人有偽造印文之犯
    意聯絡，亦難逕以認定被上訴人即非善意取得而持有系爭支
    票；此外，上訴人無法就其主張被上訴人係惡意取得系爭支
    票一節舉出其他證據以實其說，因此，自難認該部分之主張
    即屬有據。是以，系爭支票於上訴人交付予證人丁○○前雖
    未記載發票日期及票面金額，縱使發票日塗改處之印文非真
    ，惟依上開法文意旨，上訴人自不得執此事由對抗善意取得
    系爭支票之被上訴人，且不影響其於發票人處真正簽名之效
    力自明，是以上訴人辯詞顯無可採。
  (三)再查，按票據債務人不得以自己與發票人或執票人之前手間
    所存抗辯之事由對抗執票人，但執票人取得票據出於惡意者
    ，不在此限，票據法第13條定有明文。茲上訴人一再執以僅
    授權丁○○填載票面額以不超過50,000元之金額，然系爭支
    票金額顯係超過，因此毋庸負發票人責任云云一節，雖核與
    證人即丁○○證詞相符（見本件卷94年1 月24日準備程序筆
    錄），惟縱有該部分授權事實之存在，揆諸前揭說明，
    本件執票人即被上訴人取得票據既然非出於惡意，已如前述
    ，發票人（上訴人）自不得以自己與執票人前手即丁○○間
    之前開事由對抗被上訴人，益徵上訴人之主張委無足採，應
    予駁回。
五、末查，按發票人雖於提示期限經過後，對於執票人仍負責任
    。但執票人怠於提示，致使發票人受損失時，應負賠償之責
    ，其賠償金額，不得超過票面金額，票據法第134 條定有明
    文。查上訴人又抗辯因被上訴人並未依票據法第130 條第1
    項規定之期限內提示，致方鳳珠得以在此期間內脫產完畢，
    造成其受有無法向方鳳珠追償之損害等語，業據被上訴人爭
    執此情，何況上訴人將系爭支票交付丁○○，丁○○再自行
    轉讓他人，上訴人仍可向丁○○求償，而方鳳珠如何脫產，
    是否已無其他財產，造成上訴人何損害，及其損害金額為何
    ，均未見上訴人舉證以實其說，故其此部分辯詞，不足採信
    。
六、綜上所述，被上訴人本於票據之法律關係，請求上訴人給付
    票款1,400,000 元，及自附表所示票面金額提示日起至清償
    日止，按週年利率百分之6 計算之利息，原審判決上訴人敗
    訴，並無違誤，上訴意旨指摘原判決不當，求予廢棄，為無
    理由，應予駁回。
七、本件事證已臻明確，兩造其餘攻擊防禦方法，核與本件判決
    結果不生影響，爰不逐一論述，併此敘明。
八、據上論結：本件上訴為無理由，依民事訴訟法第436條之1第
    3 項、第449 條第1 項、第78條，判決如主文。
中　　華　　民　　國　　94　　年　　4 　　月　　14　　日
                  民事第五庭審判長法　官　陳嘉惠
                                  法  官  方錦源
                                  法  官  郭慧珊
上正本係照原本作成。
本判決不得上訴。
中　　華　　民　　國　　94　　年　　4 　　月　　14　　日
                                書記官　董明惠
附表：
附　　表　：
編號   發票日（民國）  面額（新台幣）   票據號碼       提示日
壹　   93年4月15日     500,000         FＺ00000000     00年6月2日
貳     93年4月15日     500,000         FＺ00000000     00年6月2日
     93年3月5日      400,000         FＺ00000000     00年6月2日
